【裁判字號】    99,消債抗,3
【裁判日期】    990326
【裁判案由】    抗告事件
【裁判全文】
臺灣彰化地方法院民事裁定             99年度消債抗字第3號
抗  告  人  甲○○
上列當事人聲請消費者債務清理事件，對於中華民國98年12月31
日本院98年度消債清字第43號民事裁定，提起抗告，本院裁定如
下：
    主  文
抗告駁回。
抗告程序費用新台幣壹仟元由抗告人負擔。
    理  由
一、抗告意旨略以：原裁定認抗告人配偶李幸芬名下財產總額達
    新台幣（下同）173萬9,710元，因與其分居，無法期待配偶
    為債務之分擔，又抗告人長子王家鐸就讀陽明大學醫學系，
    課業繁重無力負擔家計。另行政院主計處家庭收支調查顯示
    ，彰化縣每人月消費支出為13,505元，台北為24,357元，則
    抗告人對長子王家鐸及王家笙每月扶養費為24,357元【
    24,357元÷2（夫妻2人負擔）×2＝24,357元】，對抗告人
    母親之扶養費為3,376元【13,505元÷4人＝3,376元】，抗
    告人每月收入38,518元支付自身所需及扶養費後仍不足
    6,879 元【38,518元－17,664元－24,357元－3,376元＝－
    6,879元】，顯無能力清償債務，原審認抗告人收入仍足以
    維持生活，且有恣意消費，且無協商誠意認並無消費者清理
    條例第3條有不能清償債務之情形而駁回抗告人清算聲請，
    請求廢棄原裁定，另裁定准許抗告人進行清算程序等語。
二、按債務人不能清償債務或有不能清償之虞者，得依本條例所
    定更生或清算程序，消費者債務清理條例第3條定有明文，
    所謂不能清償，係指債務人欠缺清償能力，對於已屆清償期
    ，且已受請求之債務之全部或主要部分，客觀上可預見其為
    一般且繼續的不能清償財產狀態而言。次按最大債權銀行所
    提出之債務清償方案顯為債務人能力所能負擔，僅因債務人
    無故拒不接受，而使協商不成立，導致無法依協商結果逐步
    清償其債務，應認債務人並無不能清償債務之虞，應認其主
    觀上無清償債務之意願，而非客觀上無清償債務之能力，其
    情形即難認合於本法第3 條有不能償債務或有不能清償之虞
    者之情形。。
三、經查：原審認定消費者債務清理條例之立法目的係在於使不
    幸陷入經濟困境之人得以清理債務，重建生活，並在清理過
    程中能保有符合人性尊嚴之最低基本生活，並非在維持債務
    人過去慣常之寬逸生活，抗告人既自認有不能清償債務之情
    形，應撙節開支，自無權再主張依一般正常無負債家庭生活
    標準作為支出標準，始符誠信，原審依98年度台灣省低收入
    戶每人每月之最低生活費9,829 元作為基本支出標準，認其
    長子王家鐸已24歲，名下有存款且多張股票進出，無需抗告
    人扶養，並經本院向國立陽明大學函查王家鐸收入，其現有
    收入自98年10月31日至99年5 月16日止，有9,000 至25,000
    元不等之生活津貼，另有300 元至600 元之值班費，有國立
    陽明大學99年3 月15日之陽教實字第0992000944號函可稽，
    是原審認定並無違誤。另原審認定抗告人月收入38,518元，
    扣除對母親扶養費3,000 元，次子王家笙扶養費4,915 元（
    每月9,829 元與妻平均負擔除以2 為4,915 元）及自己支出
    8,000 元後，尚餘22,603元【38,518元－8,000 元－7,915
    元＝22,603元】，則抗告人並無不能清償債務之情形存在。
四、次查：本件債務協商時，最大債權金融機構永豐銀行提供
    180期，零利率之協商條件（見本院98年度消債清補字第1號
    卷第248頁），經本院以上開條件試算當時抗告人之總債務
    為790萬7,657元，抗告人每月應繳款項為4萬3,931元，雖超
    過其負擔能力，但亦可考量自己能力範圍，酌減適當金額努
    力使協商成立，並展現抗告人還款之誠意，但抗告人執意每
    月清償金額為1,000元，使協商差距過大而不能成立，亦應
    認其並無不能清償之情形。
五、綜上，原審認抗告人並無消費者債務清理條例第3條所規定
    不能清償或不能清償之虞之情形，其聲請清算為無理由，而
    裁定駁回抗告人清算之聲請，核無違誤，抗告意旨猶執前詞
    ，指摘原裁定不當，求予廢棄更為裁定，為無理由，應予駁
    回。
六、上據論結，本件抗告為無理由，依消費債務清理條例第11條
    第2項、第15條，民事訴訟法第495條之1第1項、第449條第1
    項，第95條、第78條，裁定如主文。
中    華    民    國    99    年    3     月    26    日
              民事第二庭審判長法官  邱月嬌
                              法官  施錫揮
                              法官  李言孫
以上正本係照原本作成。
本件不得再抗告。
中    華    民    國    99    年    3     月    29    日
                            書記官  詹國立

司法院資訊處製作；財團法人民間司法改革基金會備份。
